【裁判字號】    95,簡上,375
【裁判日期】    950630
【裁判案由】    偽造文書
【裁判全文】
臺灣高雄地方法院刑事判決             95年度簡上字第375號
上  訴  人  乙○○(冒名甲○○)
即  被  告
                    (現另案羈押於台灣高雄看守所)
上列上訴人因被告偽造文書案件，不服臺灣高雄地方法院高雄簡
易庭95年度簡字第1307號中華民國95年3 月13日第一審判決（聲
請簡易判決處刑案號：臺灣高雄地方法院檢察署95年度偵字第51
83號），提起上訴，本院判決如下：
    主  文
原判決撤銷。
乙○○偽造署押，足以生損害於公眾及他人，處有期徒刑肆月，
如易科罰金，以參佰元折算壹日。如附表所示偽造之「甲○○」
署名拾參枚及偽造之指印貳拾伍枚，均沒收之。
    事  實
一、乙○○前因違反毒品危害防制條例案件，經本院自民國94年
    3 月4 日起發布通緝在案（處刑書載為94年6 月27日）。嗣
    通緝期間，於94年12月16日16時20分許，在高雄市○○區○
    ○路、建國路口之「家樂福量販店」3 樓停車場內，復因違
    反毒品危害防制條例案件，為警查獲後，乙○○為掩飾其通
    緝犯身分及逃避刑責，竟冒用其弟甲○○之名義應訊，並基
    於偽造署押之犯意，先於94年12月16日17時許起之警詢期間
    內，於附表編號1 至7 號所示之警詢筆錄、搜索暨扣押筆錄
    、扣押物品目錄表、口卡片、逮捕通知書（本人）、逮捕通
    知書（親友）及犯罪嫌疑人姓名對照表上，接續偽造「甲○
    ○」之署名11枚及指印20枚。嗣於同日21時41分許，移送臺
    灣高雄地方法院檢察署內勤檢察官偵訊後，又承上開接續犯
    意，於附表編號8 號所示之偵訊筆錄上，偽造「甲○○」之
    署名1 枚。再於同日22時21分許，移送本院羈押程序訊問時
    ，復承上開接續犯意，於附表編號9 至10號所示之訊問筆錄
    、押票上，接續偽造「甲○○」之署名1 枚及指印5 枚，足
    以生損害於甲○○本人及司法機關偵辦刑案之正確性。
二、案經臺灣高雄地方法院檢察署檢察官自動簽分偵查起訴。
    理  由
一、證據能力部分：
    本判決所引用之證據資料（詳後引證據），其中傳聞證據部
    分，縱無刑事訴訟法第159 條之1 至第159 條之4 或其他規
    定之傳聞證據例外情形，亦因被告、檢察官或同意可作為證
    據使用，或未聲明異議，依刑事訴訟法第159 條之5 第1項
    、第2 項之規定，本院審酌該證據作成之情況，認為適當，
    應得為證據。
二、上開犯罪事實，業據被告乙○○於本院審理中坦白承認，並
    有如附表所示之警詢筆錄、搜索暨扣押筆錄、扣押物品目錄
    表、口卡片、逮捕通知書（本人）、逮捕通知書（親友）、
    犯罪嫌疑人姓名對照表、訊問筆錄及押票附卷可稽（詳他字
    卷第2 頁、第13頁以下）。因被告自白核與事實相符，是本
    件事證明確，被告偽造署押之犯行，應堪認定。
三、被告於如附表所示文件欄位上，偽造「甲○○」署名，並按
    捺指印畫押，因指印同代表被冒用者姓名，效用與署名無異
    ，且其署名與捺印係出於同一偽造署押之犯意，是其所按指
    印雖為被告自己所有，亦屬同一偽造署押之犯行。故核被告
    所為，係犯刑法第217 條第1 項之偽造署押罪。被告多次偽
    造甲○○簽名及指印之舉動，係利用同一機會，在同一時段
    ，就同一犯罪事實，本於單一犯意接續進行，以實現一犯罪
    構成要件，屬接續犯，為實質一罪。又被告係在「逮捕通知
    書」之「被通知人簽名捺印」欄偽簽他人姓名捺指印，因非
    在「收受人簽名捺印」欄為之，而僅處於受通知之地位，尚
    不能表示其係有製作何種文書之意思及曾為何項之意思表示
    ，故應成立偽造署押罪（詳最高法院91年度臺非字第295 號
    判決意旨）。另被告於94年12月16日經本院裁定羈押於臺灣
    高雄看守所後，於94年12月19日因毒癮發作，踢打監所管教
    人員，而被移送違規，嗣於94年12月20日中午12時30分製作
    談話筆錄時，乃向監所人員坦承冒用其弟甲○○名義應訊之
    事實，固有該談話筆錄可參（詳他字卷第4 頁）。惟觀之該
    談話筆錄內容，問話人先詢及：「甲○○是誰；你的真實姓
    名應該叫乙○○對嗎？」等語；再詢問：「93年7 月20日因
    毒品案，被收押禁見的281 號乙○○，是你本人嗎？」等語
    ，就上開語義觀之，被告本次入所時，當係為監所管理人員
    發覺其係之前遭羈押禁見之乙○○，故所方人員方直接詢問
    被告是否為乙○○，顯見被告係遭監所人員發覺冒名後，始
    承認冒用甲○○之名，並無接受裁判之意思，本件應無刑法
    第62條前段之適用，併此敘明。
四、原審認被告罪證明確，予以論罪科刑，固非無見，惟檢察官
    於94年12月16日訊問被告後，隨即於同日向本院聲請羈押，
    嗣被告於聲押程序中，復於如附表編號9 至10號所示之文件
    上，接續偽造「甲○○」之署名1 枚及指印5 枚，原審漏未
    審酌，同有未洽。被告以原審漏未審酌自首而提起上訴，指
    摘原判決不當，雖無理由，惟原審判決既有前開可議之處，
    自應由本院予以撤銷改判。爰審酌被告為掩飾其通緝犯身分
    、逃避刑責，乃冒用其弟甲○○名義應訊，並偽造署名、指
    印，已損害甲○○之權利，兼影響司法機關訊問之正確性，
    行為惡害非輕，並參以被告犯罪後坦承犯行等一切情狀，量
    處如主文所示之刑，併諭知易科罰金之折算標準。至如附表
    所示偽造之「甲○○」署名13枚及偽造之指印25枚，應依刑
    法第219 條之規定，均沒收之。
五、被告復於如附表編號9 至10號所示之文件上，接續偽造「甲
    ○○」之署名1 枚及指印5 枚部分，雖未經聲請簡易判決處
    刑，惟與前開論罪科刑部分，具有實質上一罪關係，為聲請
    簡易判決處刑效力所及，本院自應併予審究。
六、此外，本件並無證人保護法之適用，分經臺灣高等法院檢察
    署於95年4 月13日以高分檢聰勤字第05221 號、臺灣高雄地
    方法院檢察署於95年4 月13日以雄檢博水93偵14490 字第02
    4252號函文函覆在案（詳本院95年度訴緝字第45號卷第47頁
    至第48頁），被告對此亦不爭執，附此敘明。
據上論斷，應依刑事訴訟法第455 條之1 第3 項、第369 條第 1
項前段、第364 條、第299 條第1 項前段，刑法第217 條第1 項
、第219 條、第41條第1 項前段，罰金罰鍰提高標準條例第2條
，決如主文所示之刑。
中    華    民    國    95    年    6     月    30    日
                  刑事第一庭    審判長法  官 陳明富
                                      法  官 陳宛榆
                                      法  官 方百正
以上正本證明與原本無異。
不得上訴。
中    華    民    國    95    年    6     月    30    日
                                      書記官 郭素蓉
附錄本案論罪科刑法條：
刑法第217條
偽造印章、印文或署押，足以生損害於公眾或他人者，處3 年以
下有期徒刑。
盜用印章、印文或署押，足以生損害於公眾或他人者，亦同。
附表
┌─┬─────────┬────┬────┬─────┐
│編│文   件   名   稱 │欄    位│偽造署名│偽造指紋捺│
│號│                  │        │        │印        │
├─┼─────────┼────┼────┼─────┤
│1 │警詢筆錄          │受詢問人│2枚     │8枚       │
│  │                  │欄及騎縫│        │          │
│  │                  │處      │        │          │
├─┼─────────┼────┼────┼─────┤
│2 │搜索暨扣押筆錄    │受執行人│3枚     │4枚       │
│  │                  │欄      │        │          │
├─┼─────────┼────┼────┼─────┤
│3 │扣押物品目錄表    │所有人欄│2枚     │4枚       │
├─┼─────────┼────┼────┼─────┤
│4 │甲○○口卡片      │        │1枚     │1 枚      │
├─┼─────────┼────┼────┼─────┤
│5 │逮捕通知書（本人）│被通知人│1枚     │1枚       │
│  │                  │欄      │        │          │
├─┼─────────┼────┼────┼─────┤
│6 │逮捕通知書（親友）│被通知人│1枚     │1枚       │
│  │                  │欄      │        │          │
├─┼─────────┼────┼────┼─────┤
│7 │查獲煙毒、麻醉藥品│簽名欄  │1枚     │1枚       │
│  │案件犯罪嫌疑人姓名│        │        │          │
│  │對照表            │        │        │          │
├─┼─────────┼────┼────┼─────┤
│8 │臺灣高雄地方法院檢│受訊問人│1枚     │          │
│  │察署內勤檢察官訊問│欄      │        │          │
│  │筆錄              │        │        │          │
├─┼─────────┼────┼────┼─────┤
│9 │本院訊問筆錄（羈押│受訊問人│1枚     │          │
│  │）                │欄      │        │          │
├─┼─────────┼────┼────┼─────┤
│10│押票              │被告指印│        │5 枚（1   │
│  │                  │欄      │        │式5 聯，  │
│  │                  │        │        │每聯1 枚  │
│  │                  │        │        │，計5 枚  │
│  │                  │        │        │）        │
├─┼─────────┼────┼────┼─────┤
│  │                  │        │計13枚  │計25枚    │
└─┴─────────┴────┴────┴─────┘


司法院資訊處製作；財團法人民間司法改革基金會備份。
